【裁判字號】    99,訴,456
【裁判日期】    990430
【裁判案由】    毒品危害防制條例
【裁判全文】
臺灣高雄地方法院刑事判決               99年度訴字第456號
公  訴  人  臺灣高雄地方法院檢察署檢察官
被      告  乙○○
上列被告因違反毒品危害防制條例案件，經檢察官提起公訴（98
年度毒偵字第5693號），嗣被告於本院準備程序進行中，就被訴
事實為有罪之陳述，經告知簡式審判程序之旨，並聽取檢察官及
被告之意見後，本院合議庭裁定由受命法官獨任改依簡式審判程
序審理，並判決如下：
    主  文
乙○○施用第一級毒品，處有期徒刑柒月；又施用第二級毒品，
處有期徒刑參月。扣案第二級毒品甲基安非他命壹包（含包裝袋
，驗前淨重壹點伍貳柒公克、驗後淨重壹點伍貳貳公克），沒收
銷燬之。應執行有期徒刑捌月，扣案第二級毒品甲基安非他命壹
包（含包裝袋，驗前淨重壹點伍貳柒公克、驗後淨重壹點伍貳貳
公克），沒收銷燬之。
    事  實
一、乙○○前因施用毒品案件，經本院以90年度毒聲字第1886號
    裁定送觀察、勒戒後，認無繼續施用毒品之傾向，於民國90
    年5 月4 日執行完畢釋放。又於觀察勒戒執行完畢釋放後5
    年內，因施用毒品案件，經本院以91年度毒聲字第941 號裁
    定送觀察、勒戒後，認無繼續施用毒品之傾向，於91年4 月
    18 日 執行完畢釋放。詎仍未戒絕毒癮，復基於施用第一級
    毒品海洛因、第二級毒品甲基安非他命之犯意，分別於：
  (一)98年9 月2 日下午某時，在高雄市○○○路45巷13號住處，
    以將海洛因置於香菸內，再以火點燃施用之方式，施用第一
    級毒品海洛因1 次。
  (二)98年9 月2 日凌晨某時，在上開住處內，以將甲基安非他命
    置入電燈泡內，再以火燒烤之方式，施用第二級毒品甲基安
    非他命1 次。嗣於98年9 月4 日凌晨3 時10分許，在高雄市
    ○○區○○路與察哈爾街口，因行跡可疑，為警盤查，黃龍
    棋於警方未發覺其施用甲基安非他命之前，主動交付第二級
    毒品甲基安非他命1 包（驗前淨重1.527 公克、驗後淨重1.
    522 公克），並坦承施用甲基安非他命犯行，而願接受裁判
    ，且經採尿送驗後，結果確呈嗎啡及甲基安非他命陽性反應
    ，始悉上情。
二、案經高雄市政府警察局保安警察大隊移送臺灣高雄地方法院
    檢察署檢察官偵查起訴。
    理  由
一、本件被告乙○○所犯均係死刑、無期徒刑、最輕本刑為3年
    以上有期徒刑以外之罪，其於準備程序中，就被訴事實均為
    有罪之陳述，經本院告知簡式審判程序之旨，並聽取檢察官
    及被告之意見後，合議庭裁定由受命法官獨任進行簡式審判
    程序，合先敘明。
二、前揭犯罪事實，均據被告於本院審理時坦白承認。而被告尿
    液經送高雄市立凱旋醫院鑑驗後，結果呈嗎啡及甲基安非他
    命陽性反應（係以GC／MS方式檢驗），有該院98年9 月18日
    轉碼編號A00000000 號濫用藥物尿液檢驗報告可參，另有晶
    體乙包扣案可證，而該扣案晶體經送驗結果，呈甲基安非他
    命陽性反應，有高雄醫學大學附設中和紀念醫院99年1 月19
    日報告編號9901-75 號檢驗報告在卷可憑（參審訴卷第13頁
    ）。本院復審酌(一)氣相層析質譜儀（GC／MS）乃目前就藥物
    篩檢結果必須進一步確認時最常採用之確認方法，因此在良
    好的操作條件之下，以氣相層析質譜儀作藥物及其代謝物之
    定性及定量分析，幾乎不會有偽陽性反應產生，業經行政院
    國軍退除役官輔導委員會台北榮民總醫院於83年4 月7 日以
    （83）北總內字第03059 號函示明確。(二)又海洛因係嗎啡經
    化學合成之半人工合成品，毒性倍於嗎啡，其經吸食或施打
    入人體，經新陳代謝作用又分解成嗎啡，故海洛因在進入人
    體後，均以嗎啡型態排於尿液中，故於吸食或施打海洛因者
    尿液中，可檢出嗎啡陽性反應，業經憲兵司令部80年5 月7
    日以（80）鑑驗字第1746號函示明確。(三)甲基安非他命經口
    服投與後約百分之70於24小時內自尿中排出，約百分之90於
    96小時內自尿中排出，且甲基安非他命成分之檢出與其投與
    方式、投與量、個人體質、採尿時間與檢測儀器之精密度等
    諸多方式有關，因此僅憑尿液中呈甲基安非他命陽性反應，
    並無法確實推算吸食時間距採集時間之長短，惟依上述資料
    推斷，最長不會超過4 日即96小時，亦經行政院衛生署藥物
    食品檢驗局81年2 月8 日81藥檢一字第001156號函示明確。
    從而，被告尿液經以氣相層析質譜儀鑑驗後，結果呈嗎啡及
    甲基安非他命陽性反應，已如前述，是依前開函示意旨，被
    告自白核與事實相符，其施用第一級毒品海洛因、第二級毒
    品甲基安非他命各1 次之犯行，均堪認定。
三、論罪科刑部分：
  (一)按犯毒品危害防制條例第10條之罪，經觀察、勒戒後，認無
    繼續施用毒品之傾向，應即釋放，並為不起訴處分；認有繼
    續施用毒品之傾向者，應由檢察官聲請法院裁定令入戒治處
    所施以強制戒治，至無繼續戒治之必要，強制戒治期滿，應
    即釋放，由檢察官為不起訴處分。經觀察勒戒、強制戒治執
    行完畢釋放後，5 年內再犯第10條之罪，依93年1 月9 日修
    正施行之毒品危害防制條例第23條第2 項規定意旨，應由檢
    察官偵查起訴。又依修正後之規定，僅限於「初犯」及「5
    年後再犯」二種情形，始應先經觀察、勒戒或強制戒治程序
    。倘被告於5 年內已再犯，經依法追訴處罰，縱其第3 次（
    或第3 次以上）再度施用毒品之時間，在初犯經觀察、勒戒
    或強制戒治執行完畢釋放5 年以後，已不合於「5 年後再犯
    」之規定，且因已於「5 年內再犯」，顯見其再犯率甚高，
    原實施觀察、勒戒或強制戒治，已無法收其實效，即應依該
    條例第10條處罰（最高法院97年度第5 次刑事庭會議決議參
    照）。
  (二)查被告前因施用毒品案件，經本院以90年度毒聲字第1886號
    裁定送觀察、勒戒後，認無繼續施用毒品之傾向，於90 年5
    月4 日執行完畢釋放等情，有臺灣高雄地方法院檢察署刑案
    資料查註紀錄表、臺灣高等法院被告前案紀錄表及臺灣高雄
    地方法院被告院內索引卡紀錄表可證。因被告於觀察勒戒執
    行完畢釋放後，5 年內再犯毒品危害防制條例第10條之罪，
    復再犯本罪，是依前開說明，應依法論科。
  (三)海洛因、甲基安非他命為毒品危害防制條例所稱之第一、二
    級毒品，此觀諸該條例第2 條第2 項第1 款、第2 款甚明，
    故核被告所為，分別係違反毒品危害防制條例第10條第1 項
    、第2 項之施用第一、二級毒品罪。被告施用第一、二級毒
    品前、後持有第一、二級毒品之行為，本應各論以持有之罪
    ，惟各該次持有毒品之低度行為均為其施用毒品之高度行為
    所吸收，均不另論罪。被告於警方未發覺其施用甲基安非他
    命之前，主動交付甲基安非他命1 包，並坦承施用甲基安非
    他命犯行，而願接受裁判之事實，有警詢筆錄可參，堪認符
    合自首之要件，爰依刑法第62條前段之規定，減輕其刑。被
    告上開2 犯行，犯意各別，行為互殊，應予分論併罰。爰審
    酌被告經觀察勒戒後，均未戒絕毒品，另再施用毒品，顯見
    其自制力不足，無法擺脫毒品，故應藉由刑罰之執行，以收
    教化之功能，並參以被告犯後坦承施用毒品犯行，所犯係自
    傷行為，尚未害及他人，及被告施用第一、二級毒品各1 次
    等一切情狀，分別量處如主文所示之刑，並定其應執行之刑
    ，以資懲儆。扣案甲基安非他命1 包，係屬毒品，有如前述
    ，且包裝袋亦因與毒品難以析離，應視同毒品，爰均依毒品
    危害條例第18條第1 項前段之規定，宣告沒收銷燬之。送驗
    耗損部分，因已滅失，爰不宣告沒收銷燬之。
四、至公訴人於本院準備程序中稱：「追加毒品危害防制條例第
    11條第2 項持有第二級毒品罪嫌之論罪法條」等語，有本院
    準備程序筆錄乙份可憑（參本院審訴卷50頁背面），因其係
    於準備程序中提出，且未敘明有何與本件起訴事實不同之犯
    罪事實，本院因認公訴人上開所陳，係針對起訴事實，如何
    適用法條所為之澄清，而非追加起訴，本院自毋庸因其非於
    審判期日有此陳稱，而認其追加起訴不合法，另為不受理之
    判決，附此敘明。
據上論斷，應依刑事訴訟法第273 條之1 第1 項、第299 條第1
項前段，毒品危害防制條例第10條第1 項、第2 項、第18條第1
項前段，刑法第11條、第62條前段、第51條第5 款，判決如主文
。
本案經檢察官甲○○到庭執行職務。
中    華    民    國    99    年    4     月    30    日
                  刑事第十四庭    法  官   林揚奇
以上正本證明與原本無異。
如不服本判決應於收受判決後10日內向本院提出上訴書狀，並應
敘述具體理由。其未敘述上訴理由者，應於上訴期間屆滿後20日
內向本院補提理由書(均須按他造當事人之人數附繕本)「切勿逕
送上級法院」。
中    華    民    國    99    年    4     月    30    日
                                  書記官   何明昌
附錄法條：
毒品危害防制條例第10條
施用第一級毒品者，處 6 月以上 5 年以下有期徒刑。
施用第二級毒品者，處 3 年以下有期徒刑。

司法院資訊處製作；財團法人民間司法改革基金會備份。
